臺灣臺中地方法院刑事判決　　　　　　　　　　　　九十一年度交訴字第一八號
　　公　訴　人　臺灣台中地方法院檢察署檢察官
　　被　　　告　甲○○
　　選任辯護人　陳日炘律師
右列被告因業務過失致死等案件，經檢察官提起公訴（九十一年度偵字第八三三一號
），本院判決如左：
    主  文
甲○○服用酒類，不能安全駕駛動力交通工具而駕駛，處有期徒刑陸月；又從事業務
之人，因業務上之過失致人於死，處有期徒刑壹年；應執行有期徒刑壹年肆月。緩刑
肆年，緩刑期內付保護管束。
    事  實
一、甲○○係進展鐵工廠之負責人，平日以其所有ＯＤ─六五三六號自小貨車載運貨
    物，駕駛為其附隨業務，前於民國九十年十二月十二日，因酒後駕車之公共危險
    案件，經本院以九十年度中交簡字第一六二七號判處拘役三十日，並於九十一年
    三月十二日易科罰金執行完畢，並經監理所吊扣其駕駛執照一年。詎甲○○於九
    十一年四月八日下午五時至同日晚上八時許，在其客戶位於臺中縣大里市○○路
    某住處，飲用高梁酒三分之一瓶後，已不能安全駕駛動力交通工具，竟仍駕駛車
    牌號碼ＯＤ─六五三六號自小客貨車，沿臺中縣大里市○○路，由東往西方向行
    駛，迄至當日晚上八時四十分許，途經國中路四０三之一號時，本應注意車前狀
    況，隨時採取必要之安全措施，及當地時速限制為四十公里，而依當時天氣晴朗
    、夜間有照明，路面乾燥、無缺陷，並無不能注意之情事，竟因不勝酒力，無法
    安全操控車輛，且飲酒後注意力薄弱，疏未注意及此，而未注意車前狀況，並貿
    然以時速五十公里之速度，行經上開地點，以致車輛之右前車燈處撞擊同向在右
    前方徒步行走之路人林四聰，林四聰因而倒地後，受有右側顳枕部皮下血腫、後
    枕骨部中央擦挫傷合併皮下血腫、兩肩胛部大範圍挫傷瘀血、左上臀部挫傷之傷
    害，經送醫延至同日晚上九時三十五分許，仍不治死亡。甲○○因酒醉不知已肇
    事而駛離現場，嗣於同日晚上八時四十五分許，復沿臺中縣大里市○○路由西往
    東方向行駛欲返回住處時，行經上開肇事地點之對向車道時，為在場處理車禍之
    員警發現可疑予以攔查而查獲，並於同日晚上九時四十七分許測量得甲○○呼氣
    酒精濃度達每公升一點二八毫克。
二、案經台中縣警察局霧峰分局報請台灣台中地方法院檢察署檢察官相驗後自動檢舉
    偵查起訴。
    理  由
一、右揭犯罪事實，業據被告甲○○於警訊、偵查及審理中坦承不諱，並有臺中縣警
    察局霧峰分局大里分駐所舉發違反道路交通管理事件通知單一紙、酒精濃度測試
    表一紙、臺中縣警察局道路交通事故調查報告表一份、現場暨車損照片十二幀在
    卷可稽。又被害人林四聰確因本件車禍受有如事實欄所示之傷害，因頭部外傷致
    顱內出血不治死亡等情，亦經公訴人督同檢驗員相驗屬實，並製有勘驗筆錄、相
    驗屍體證明書及驗斷書各一份附卷可憑。按服用酒類不能安全駕駛動力交通工具
    之認定，參考德國、美國之認定標準，對於酒精濃度呼氣已達每公升○．五五毫
    克或血液濃度達百分之○．一一以上，肇事率為一般正常人之十倍，應認為已達
    不能安全駕駛之標準（法務部八十八年五月十八日八八年度法檢字第一六六九號
    函參照），被告肇事後所測得吐氣中所含酒精濃度高達每公升一‧二八毫克，顯
    已達不能安全駕駛動力交通工具之程度甚明。次按汽車駕駛人飲酒後其吐氣所含
    酒精成份超過每公升○．二五毫克以上者，不得駕車；汽車行駛時，駕駛人應注
意車前狀況，並隨時採取必要之安全措施，道路安全規則第一百十四條第二款、
    第九十四條第三項分別定有明文。被告為車輛駕駛人，前開交通規則為其應注意
    ，而依肇事當時天候晴天、夜間有照明、路面乾燥、無缺陷、無障礙物、視距良
    好（有右開道路交通調查報告表為證）之情形下，殊無不能注意之情事。而本件
    肇事路段之時速限制為四十公里，亦有前開道路交通調查報告表可查，被告竟於
    酒醉致不能安全駕駛之狀況仍執意駕車，且未減速仍以逾速限四十公里之速度行
    駛，致肇事故，其有過失甚為明顯。且其過失責任與被害人林四聰之死亡間，具
    有相當因果關係，被告犯行，洵堪認定。
二、被告甲○○係進展鐵工廠之負責人，平日以其所有ＯＤ─六五三六號自小貨車載
    運貨物等情，業據其於偵查中供稱明確，駕駛為其附隨業務，被告為從事駕駛業
    務之人，其於偵查中並供稱當天係至客戶處提貨，回工廠路上發生車禍，係於執
    行業務中過失肇事，雖其於審理中辯稱：該車僅係代步之用，送貨均用托運，並
    提出托運單十一紙為證。惟查依各該託運單之記載，其送貨地點均為台北、高雄
    等較遠之地，而被告復稱工廠未聘專任司機，而工廠出貨對較近之地點自仍有自
    行運送之必要，故應以被告偵查中之自白為可採。核被告甲○○飲酒後不能安全
    駕駛而駕駛之行為，係犯刑法第一百八十五條之三之公共危險罪。又被告係從事
    駕駛汽車業務之人，其開車肇事，致人死亡之行為，核係犯刑法第二百七十六條
    第二項之業務過失致人於死罪。而汽車駕駛執照為駕駛汽車之許可憑證，道路交
    通安全規則第五十條第一項前段定有明文，是駕駛執照被吊扣者，在其處分期間
    即無許可駕駛汽車之憑證，自不得駕駛車輛。又按道路交通管理處罰條例第二十
    一條第一項第七款規定，汽車駕駛人駕駛執照吊扣期間駕車者，處新臺幣六千元
    以上一萬二千元以下罰鍰，並當場禁止其駕駛及扣留其車輛牌照。足見吊扣駕駛
    執照期間內係絕對禁止該駕駛人駕駛汽車，是駕駛執照吊扣期間駕車，無駕駛許
    可憑證，自屬「無照駕駛」，司法院（八二）廳刑一字第０五二八三號研究意見
    亦同此認定。本件被告前因飲酒後不能安全駕駛而駕駛汽車，經判決有罪確定，
    並經吊扣其駕駛執照一節，已如前述，則被告於其駕駛執照吊扣期間內駕駛汽車
    ，自屬無照駕駛。被告無駕駛執照駕車、酒醉駕車，因而致人死亡，應依道路交
    通管理處罰條例第八十六條第一項規定，加重其刑。被告所犯上開公共危險罪與
    業務過失致死罪二罪間，犯意各別，構成要件不同，應予分論併罰。而被告係於
    返家途中經警攔查比對發現肇事，亦據被告於警訊及偵查中供明。其雖於審理中
    辯稱：伊係因有路人向伊稱伊撞到人，始欲回到現場自首云云，惟依其經警攔停
    後，僅詢問：人是我撞到的嗎？於警察核對車輛後，並未表示意見等情以觀，被
    告對發生何事應尚無所知，自難認其有自首之意，應以其警訊、偵查中所言較為
    可採，本件業務過失致死罪部分，並無自首之適用，附此敘明。爰審酌被告之素
    行、酒醉後已不能安全駕駛，仍不顧公眾之安危，貿然駕車，並因非輕之過失，
    導致被害人因本件車禍事故死亡無可彌補之後果，及肇事後被告已與被害人家屬
    達成民事和解（參卷附和解書）並賠償損害，犯後態度尚佳等一切情狀，分別量
    處如主文所示之刑，並定應執行之刑，以資懲儆。末查被告未曾受有期徒刑以上
    刑之宣告，有台灣高等法院被告全國前案紀錄表及臺灣臺中地方法院檢察署刑案
    資料查註紀錄表在卷可稽，被告經此判刑教訓，當知謹慎而無再犯之虞，被告所
    宣告之刑，以暫不執行為適當，爰併宣告緩刑四年，並於緩刑期內付保護管束，
    以勵自新。
據上論斷，應依刑事訴訟法第二百九十九條第一項前段，刑法第一百八十五條之三、
第二百七十六條第二項、第五十一條第五款、第七十四條第一款、第九十三條第一項
，道路交通管理處罰條例第八十六條第一項，罰金罰鍰提高標準條例第一條前段，判
決如主文。
中      華      民      國    九十一    年      八      月     十二     日
                                   台灣台中地方法院交通法庭
                                       法  官   王  靜  秋
右正本證明與原本無異。
如不服本判決，應於判決送達後十日內向本院提出上訴狀，上訴於臺灣高等法院臺中
分院( 須附繕本 )。
                                        書記官
中      華      民      國    九十一    年      八      月     十二     日
附錄論罪科刑法條
刑法第一百八十五條之三：
服用毒品、麻醉藥品、酒類或其他相類之物，不能安全駕駛動力交通工具而駕駛者，
處一年以下有期徒刑、拘役或三萬元以下罰金。
刑法第二百七十六條第一項：
因過失致人於死者，處二年以下有期徒刑、拘役或二千元以下罰金。
刑法第二百七十六條第二項
從事業務之人，因業務上之過失犯前項之罪者，處五年以下有期徒刑或拘役，得併科
三千元以下罰金。
